最高法院民事判決　　　　　　　　九十六年度台再字第五八號
再 審原 告　甲○○○
訴訟代理人　陳 建 維律師
再 審被 告　合作金庫商業銀行股份有限公司（原中國農民銀行
　　　　　　股份有限公司）
法定代理人　丙 ○ ○
再 審被 告　乙 ○ ○
共　　　同
訴訟代理人　李 師 榮律師
上列當事人間請求返還不當得利等事件，再審原告對於中華民國
九十六年六月二十八日本院判決（九十六年度台上字第一四二○
號），及九十六年一月二十四日台灣高等法院判決（九十五年度
上字第八二四號），提起再審之訴，本院判決如下：
    主  文
再審之訴駁回。
再審訴訟費用由再審原告負擔。
    理  由
本件再審原告以本院九十六年度台上字第一四二○號判決（下稱
本院確定判決）及台灣高等法院九十五年度上字第八二四號判決
（下稱原審確定判決）有民事訴訟法第四百九十六條第一項第一
款之適用法規顯有錯誤情形，對之提起再審之訴，無非以：當事
人自認私文書上之簽名或蓋章為真正，不論該私文書屬原本或影
本，均生推定該文書真正之效力。本院確定判決竟謂私文書屬影
本者須先提出原本或證明該影本乃由同一原本影印而來，始有上
開法則之適用，其適用民事訴訟法第三百五十八條第一項規定顯
有錯誤。又伊一再主張再審被告乙○○持有伊印章，利用職務之
便，盜領伊設於再審被告合作金庫商業銀行股份有限公司帳戶內
款項，原審及本院確定判決對之均未論斷，顯未適用民事訴訟法
第二百二十二條第四項之規定。再觀乙○○曾郵寄借款支用申請
書予伊之情，足見乙○○確有使用伊簽署後交付之十二張空白支
用申請書，進而以伊名義冒貸、冒領借款，然原審及本院確定判
決無視於此，而為違背經驗之推論，亦有適用民事訴訟法第二百
二十二條第三項規定顯然錯誤之違誤云云，為其論據。
按民事訴訟法第三百五十八條第一項規定：「私文書經本人或其
代理人簽名、蓋章或按指印……者，推定為真正」；於當事人承
認私文書上之簽名或蓋章為真正，僅否認係其本人或代理人所簽
蓋時，依舉證責任分配原則，固應由該當事人負舉證之責。惟「
私文書應提出其原本，但僅因文書之效力或解釋有爭執者，得提
出繕本或影本。」民事訴訟法第三百五十二條第二項定有明文。
準此，除當事人僅爭執私文書之效力或解釋外，提出私文書者，
均應提出原本，否則，不能認其已提出該書證，當然不生推定該
文書為真正之效力。本件再審原告為證明再審被告乙○○持有其
印章及借款支用申請書，所提出記載相關事項之「收據」，係屬
「影本」，再審被告對其真正復有爭執，依前開說明，再審原告
即應提出收據原本，始可謂其已為提出該收據之舉證，再接續審
酌有無首揭有關私文書真正推定規定之適用。本院及原審確定判
決認再審原告無法提出收據原本供查核，而未就其主張乙○○持
有其印章及借款支用申請書，並持以冒貸（領）存款之事實負舉
證責任，並無違誤。其次，民事訴訟法第四百九十六條第一項第
一款所謂適用法規顯有錯誤，係指確定判決所適用之法規，顯然
不合於法律規定，或與司法院現尚有效及大法官會議之解釋，或
本院現尚有效之判例顯然違反者而言（本院六十年台再字第一七
○號判例），不包括漏未斟酌證據及認定事實錯誤之情形在內（
本院六十三年台上字第八八○號判例）。而第三審為法律審，其
所為判決，係以第二審判決所確定之事實為基礎，故上開規定所
謂適用法規顯有錯誤，對第三審判決言，應以該判決依據第二審
判決所確定之事實而為之法律上判斷，有適用法規顯有錯誤之情
形為限（本院七十一年台再字第三○號判例）。查再審原告之其
餘再審理由，均屬對於本院及原審確定判決依其取捨證據之職權
行使所認定：再審原告未能舉證證明乙○○持有其印章，進而冒
貸、盜領其帳戶內存款，而有侵權行為及受有不當得利之情事等
事實為指摘，依上所述，自非屬於適用法規顯然錯誤之範疇。是
再審原告主張原審及本院確定判決有民事訴訟法第四百九十六條
第一項第一款規定之適用法規顯有錯誤情形，提起再審之訴，求
予廢棄各該確定判決，即非有理。
據上論結，本件再審原告之訴為無理由。依民事訴訟法第七十八
條，判決如主文。
中　　華　　民　　國　九十六　年　 十一　 月   十五   日
                      最高法院民事第三庭
                          審判長法官  蘇　茂　秋
                                法官  陳　碧　玉
                                法官  劉　靜　嫻
                                法官  張　宗　權
                                法官  葉　勝　利
      本件正本證明與原本無異
                                      書  記  官
中　　華　　民　　國　九十六　年　 十一　 月  二十八  日
                                                    ｍ
